臺灣高等法院刑事裁定
110年度抗字第812號
抗  告  人  吳嘉龍





上列抗告人因毒品危害防制條例案件，不服臺灣新北地方法院中
華民國110年4月16日裁定（109年度審訴字第1098號），提起抗
告，本院裁定如下：
    主  文
抗告駁回。                                   
    理  由
一、原裁定意旨略以：抗告人甲○○因施用毒品案件，經原法院裁
    定令入勒戒處所觀察、勒戒確定，嗣經法務部○○○○○○○○附設
    勒戒處所（下稱新店戒治所）評估認有繼續施用毒品之傾向
    ，爰依毒品危害防制條例第20條第2項後段、第3項規定，裁
    定令入戒治處所施以強制戒治，其期間為6個月以上，至無
    繼續強制戒治之必要為止，但最長期間不得逾1年等語。
二、抗告意旨略以：現階段之刑事政策重在教化功能。抗告人因
    施用毒品，本該服刑約3年即可假釋，現轉為勒戒、強制戒
    治，影響抗告人權益。抗告人於觀察勤戒期間表現良好，評
    估時間只數分鐘，過於草率，何以得知抗告人有繼續施用傾
    向，且將抗告人之前科納入評估標準為不公平，請求撤銷原
    裁定云云。
三、按觀察、勒戒後，檢察官或少年法院（地方法院少年法庭）
    依據勒戒處所之陳報，認受觀察、勒戒人無繼續施用毒品傾
    向者，應即釋放，並為不起訴之處分或不付審理之裁定；認
    受觀察、勒戒人有繼續施用毒品傾向者，檢察官應聲請法院
    裁定或由少年法院（地方法院少年法庭）裁定令入戒治處所
    強制戒治，其期間為6個月以上，至無繼續強制戒治之必要
    為止，但最長不得逾1年，毒品危害防制條例第20條第2項定
    有明文。次按有無繼續施用毒品傾向之評估標準，並非完全
    以受勒戒人勒戒後之結果為準，勒戒前之各種情況仍應作為
    評估之依據。而依勒戒處所評分說明手冊規定，係以前科紀
    錄與行為表現、臨床評估、社會穩定度三項合併計算分數，
    每一大項皆有靜態因子與動態因子，先以靜態因子分數評分
    ，靜態因子分數總分在60分（含）以上為「有繼續施用毒品
    傾向」；60分以下，與動態因子分數相加，如果總分在60分
    （含）以上，為「有繼續施用毒品傾向」。是有無「繼續施
    用毒品傾向」，係依具體個案之臨床實務及相關事證等情綜
    合判定，有其相當之專業依據及標準，且涉及專門醫學，又
    衡酌強制戒治之目的，係為協助施用毒品者戒斷毒品之心癮
    及身癮，所為之一種保安處分類型，而該評估標準係適用於
    每一位受觀察、勒戒處分之人，具一致性、普遍性及客觀性
    ，綜合判斷之結果，倘其評估由形式上觀察並無擅斷或濫權
    等明顯不當情事，法院宜予尊重。
四、經查：
　㈠被告因施用毒品案件，經原法院裁定送觀察、勒戒後，新店
    戒治所於民國110年3月31日評斷其有無繼續施用毒品傾向之
    結果，認其⒈前科紀錄與行為表現部分合計為32分（毒品犯
    罪相關司法紀錄「有，11筆」，5分/筆，上限10分，計10分
    ；首次毒品犯罪年齡為「20歲以下」計10分；其他犯罪相關
    紀錄「有，17筆」，2分/筆，上限10分，計10分；入所時尿
    液毒品檢驗為「無藥物反應」計0分；所內行為表現計2分）
    、⒉臨床評估部分合計為26分（多重毒品濫用為「有，種類
    ：海洛因、安非他命」計10分；合法物質濫用為「有，種類
    ：菸」計2分；使用方式為「無注射使用」計0分；使用年數
    為「超過1年」計10分；精神疾病共病〈含反社會人格〉為「
    無」計0分；臨床綜合評估〈含病識感、動機、態度、就醫意
    願〉評定為「中度」計4分）、⒊社會穩定度部分合計為5分（
    ①工作為「全職工作-工廠作業員」計0分；②家人藥物濫用為
    「無」計0分；③入所後家人是否訪視為「無」計5分；④出所
    後是否與家人同住為「是」計0分，②至④因子合計上限5分，
    故採計得分5分）。以上⒈至⒊總分合計63分（靜態因子52分
    ，動態因子11分），綜合判斷其有繼續施用毒品之傾向，有
    新店戒治所有無繼續施用毒品傾向證明書、有無繼續施用毒
    品傾向評估標準紀錄表各1份附卷可憑(見原法院卷第229~23
    1頁）。
　㈡法務部為因應毒品危害防制條例之修正及109年11月18日最高
    法院刑事大法庭109年台上大字第3826號裁定，於110年3月2
    6日以法矯字第11006001760號函檢送修正之「有無繼續施用
    毒品傾向評估標準紀錄表」及「有無繼續施用毒品傾向評估
    標準說明手冊」各1份；參諸上開卷附抗告人有無繼續施用
    毒品傾向評估標準紀錄表所載，新店戒治所已於110年3月31
    日依照法務部上開修正實施之有無繼續施用毒品傾向評估標
    準，將判斷準則項目「前科紀錄與行為表現」之第1項「毒
    品犯罪相關司法紀錄」計分方式修正為每筆5分，總分上限
    為10分；第3項「其他犯罪相關紀錄」計分方式修正為每筆
    （次）為2分，總分上限為10分，綜合評估後為總分63分，
    業如前述，足認縱使依修正後之評估標準，被告所得總分仍
    逾60分。
　㈢綜此，上開卷內記載之結果，既係該所相關專業知識經驗人
    士，在被告執行觀察、勒戒期間依本職學識評估之前科紀錄
    與行為表現、臨床評估、社會穩定度等項所為之綜合判斷，
    具有科學驗證所得之結論，自得憑以判斷有無繼續施用毒品
    傾向之證明，則新店戒治所綜合評分者依個案臨床實務及具
    體事證，判定為「有繼續施用毒品傾向」，依前揭說明，尚
    無不合，且由形式上觀察，並無擅斷或濫權等明顯不當之情
    事，法院即宜予尊重其行政職權之行使及專業之判斷。是以
    ，新北地院據此裁定被告令入戒治處所施以強制戒治，其期
    間為6個月以上，至無繼續強制戒治之必要為止，但最長不
    得逾1年，經本院審閱相關案卷後，核其認事用法並無不合
    ，亦無違經驗、論理法則。
五、綜上所述，被告既經評估認定有繼續施用毒品之傾向，原裁
    定令入戒治處所施以強制戒治，其期間為6個月以上，至無
    繼續戒治之必要為止，但最長不得逾1年，於法有據。被告
    以前詞提起抗告，並無理由，應予駁回。
據上論斷，應依刑事訴訟法第412條，裁定如主文。
中　　華　　民　　國　　110 　年　　5 　　月　　18　　日
                  刑事第四庭  審判長法　官  陳筱珮
                                    法　官  吳元曜
                                    法　官  羅郁婷
以上正本證明與原本無異。
不得再抗告。
                                    書記官  陳啟文
中　　華　　民　　國　　110 　年　　5 　　月　　18　　日